【裁判字號】    89,交上訴,538
【裁判日期】    890524
【裁判案由】    過失致死
【裁判全文】
臺灣高等法院臺南分院刑事判決          八十九年度交上訴字第五三八號   Ｃ
      上  訴  人
      即  被  告  甲  ○  ○
右上訴人因過失致死案件，不服臺灣臺南地方法院八十八年度交訴字第三０一號中華
民國八十九年三月二日第一審判決（起訴案號：臺灣臺南地方法院檢察署八十八年度
偵字第一四００四號），提起上訴，本院判決如左：
      主      文
上訴駁回。
      事      實
一、甲○○以務農為業，平素以拼裝車載運農產品，其駕駛拼裝車為其附隨業務，然
    其並無相當合格之駕駛執照，民國八十八年三月七日七時十分許，甲○○無駕駛
    執照而駕駛拼裝車，沿省道台十九號公路由北向南方向行駛，途經台南縣學甲鎮
    時速限制為四十公里之宅港橋上時，原應注意汽車行車速度應依號誌之規定，且
    超越前車時，應與前車左側保持半公尺以上間隔之安全距離，而依當時之天候晴
    朗，該路段為四線道，柏油路面，標線清晰等一切客觀情況，並無不能注意之情
    事，竟疏未注意，貿然以時速五十公里之速度行駛，於超越同向在前騎乘腳踏車
    之蘇裕時，未保持半公尺以上之安全距離，因而擦撞到蘇裕所騎腳踏車，造成腳
    踏車倒地後，蘇裕被壓在拼裝車之左後輪自右前方拖行三十二．四公尺遠，造成
    蘇裕頭部、胸部、後背部及四肢挫裂傷合併骨折，因多發性損傷，合併內出血而
    當場死亡。甲○○於肇事後請路人報警，並於有權偵查犯罪之員警尚未發覺前，
    主動表示肇事，並接受裁判。
二、案經蘇裕之子乙○○告訴及台灣台南地方法院檢察署檢察官主動偵查起訴。
      理      由
一、訊據上訴人即被告甲○○對伊於右揭時地駕車肇事之事實，自警訊以迄偵查、原
    審及本院審理中均供認不諱，核與死者之子乙○○指訴之情節相符，並有道路交
    通事故調查報告表（一）、（二）各一紙，相片六張附卷足資佐證。又被害人確
    因本件車禍造成頭部、胸部、後背部及四肢挫裂傷合併骨折，因多發性損傷，合
    併內出血而當場死亡之事實，亦經台灣台南地方法院檢察署檢察官督同法醫師相
    驗明確，掣有相驗屍體證明書、驗斷書及勘驗筆錄在卷足憑。被告雖另以伊係以
    農為業，當時駕拼裝車係要去修理，並不是要去裝農產品，伊非以載運農產品為
    業務，而伊當時車速並未超速，伊在警局係說不知車速多快云云。經查：
  (一)本件車禍依卷附現場照片及現場圖觀之，現場係雙向四線道之道路，死者血肉痕
    起點之位置離橋邊僅二．八公尺，顯見死者遭被告撞擊時之位置應在快慢車道分
    隔線附近，其後向右前方拖行達三十二．四公尺之距離，現場除血肉痕外，另有
    二條煞車痕，分別為二十四公尺及二十三．六公尺，死者係被壓在拼裝車之右後
    輪處，則依現場所留煞車痕，參照交通部所定一般公路汽車煞車距離、行車速度
    對照表，被告肇事當時之車速已超過時速五十公里，是警訊筆錄所載被告自承其
    當時車速為時速五十公里等語，應與事實相符，是被告在原審辯稱渠不知當時車
    速多少，並未在警局承認云云，自不足採。
  (二)又被告甲○○所駕駛之車輛係農用拼裝車，用以搬運被告所從事農業之農產品等
    物，則駕駛拼裝車自屬其附隨業務，是被告徒以伊當時並非要載運農產品，而係
    要駕車送修等語，辯稱駕駛該拼裝車非屬其業務云云，亦不足採。
  (三)按「行車速度，依標誌之規定」，又「汽車超車時，應於前車左側保持半公尺以
    上之間隔超過」，道路交通安全規則第九十三條第一項、第一百零一條第五款分
    別定有明文，被告身為職業駕駛，對於上揭規定，應知之甚稔，其於右揭時地駕
    駛車輛，因未注意上開規定，非但超速行駛，且在超越前車時未保持半公尺以上
    之間隔，以致肇事，被告之行為自有過失甚明，且應負全部肇事責任，況本件經
    過台灣省車輛行車事故覆議鑑定委員會覆議鑑定結果，亦同此認定，有該會八十
    八年十一月二日府覆議字第八八０五九四號函附覆議意見書在卷可稽，益徵被告
    確有過失之犯行，又其過失行為與被害人死亡間復有因果關係，從而本件事證已
    臻明確，被告過失之犯行，洵堪認定。
二、查被告甲○○係以駕駛農用拼裝車為其附隨業務，為從事駕駛業務之人，其因業
    務上之過失致被害人死亡，核其所為，係犯刑法第二百七十六條第二項之業務過
    失致死罪。又被告無駕駛執照而駕車，因而致人死亡，依法應負刑事責任，應依
    道路交通管理處罰條例第八十六條第一項之規定，加重其刑。又其肇事後未被有
    偵查權之公務員或機關發覺其為犯嫌前，留在事故現場向到場處理之警員自承犯
    行，進而接受裁判，合乎自首之要件，應再依刑法第六十二條前段減輕其刑，並
    依法先加後減之。原審援引刑事訴訟法第二百九十九條第一項前段，刑法第二百
    七十六條第二項，第六十二條前段，道路交通管理處罰條例第八十六條第一項，
    罰金罰鍰提高標準條例第一條前段之規定，並參酌被告之品行、應負全部過失之
    肇事責任、將死者壓在車輪下拖行三十二．四公尺遠，迄未能與被害人家屬達成
    民事和解及其他一切情況，量處有期徒刑一年六月。本院經核其認事用法，均無
    不當，量刑亦稱妥適。被告上訴意旨，猶執前詞，否認其有過失云云，為無理由
    ，應予駁回。
據上論斷，應依刑事訴訟法第三百六十八條，判決如主文。
本案經檢察官楊治宇到庭執行職務。
中    華    民    國      八十九      年      五      月      二十四    日
                                  臺灣高等法院臺南分院刑事第六庭
                                      審判長法官  顏    基    典
                                            法官  徐    宏    志
                                            法官  戴    勝    利
右正本證明與原本無異。
如不服本判決，應於判決送達後十日內向本院提出上訴狀，其未敘述理由者並應於提
出上訴狀後十日內向本院補提理由書（應附繕本)。
                                     法院書記官  呂嘉文
中    華    民    國      八十九      年      五      月      二十五    日
附錄本判決論罪科刑法條：
刑法第二百七十六條第二項：
從事業務之人，因業務上之過失犯前項之罪者，處五年以下有期徒刑或拘役，得併科
三千元以下罰金。


司法院資訊處製作；財團法人民間司法改革基金會備份。
